【裁判字號】    95,裁,617
【裁判日期】    950330
【裁判案由】    損害賠償
【裁判全文】
最  高  行  政  法  院  裁  定
                                     95年度裁字第00617號
抗  告  人  甲○○
上列抗告人因與相對人中央研究院間損害賠償事件，對於中華民
國94年4月7日臺北高等行政法院93年度訴字第1470號裁定提起抗
告，本院裁定如下︰
    主  文
抗告駁回。
抗告訴訟費用由抗告人負擔。
    理  由
一、本件抗告人以其於民國79年2月進入相對人中央研究院服務
    。91年1月該院動物研究所標本館前館主任馬堪津上任時，
    要求須嚴格管理，抗告人依其指示，陸續於數次報告中，提
    出前館主任巫文隆違法事由，詎馬堪津即一再以黑道、幫派
    等言詞恐嚇威脅，抗告人將此事由記錄於92年1至10月工作
    報告中，且要求標本館委員會處理。該委員會非但不處理，
    反對抗告人為不續聘處置，以為掩飾弊案之手段，顯已侵害
    抗告人工作權。為此訴請相對人應準用勞動基準法，以薪資
    所得新臺幣（下同）28,500元乘年資（13.25個月）計算給
    付377,625元。又抗告人生命權受威脅及人格權受貶損，故
    請求相對人給付精神上所受到損害賠償1,000,000元，合計
    1,377,625元。
二、原審以：行政機關代表國家處理行政事務，如與人民因私權
    關係發生爭執，則屬於民事訴訟範圍，應向普通法院訴請裁
    判，非屬行政爭訟範圍。本件抗告人於91年11月1日與相對
    人所屬動物研究所簽訂自92年1月1日起至92年12月31日之聘
    （僱）用契約，依相對人所訂「約聘僱及臨時人員處理原則
    」第2條第3項之規定：「業務費項下臨時助理人員，由各所
    、處、中心自行甄審聘（僱）用，聘（僱）用期間均配合會
    計年度及研究計畫一年一聘（僱），並以一年為限，期滿經
    考核合格者，得視研究計畫需要續聘（僱）．．．。」足認
    抗告人為相對人聘（僱）人員。抗告人與相對人之權利義務
    關係悉依上開「約聘僱及臨時人員處理原則」規定辦理，該
    契約性質屬私法上之契約，則相對人對於抗告人不予續聘及
    抗告人所請求之精神上損害賠償等情，係屬抗告人與行政機
    關間私權爭執，自應循民事訴訟程序以求解決。抗告人對之
    提起行政訴訟，難謂為合法而依行政訴訟法第107條第1項第
    1款之規定，裁定駁回抗告人之訴。
三、抗告意旨略以：本件係因抗告人盡其職責，提出弊案，此屬
    公務事件範疇，相對人就此違法事件，進行其職責上行政權
    處理事宜，自係行政訴訟法第1條所稱：「行政訴訟以保障
    人民權益，確保國家行政權之『合法行使』，增進司法功能
    為宗旨。」是本件應可提起行政訴訟云云。
四、原裁定經核於法無違。抗告人與相對人間之聘僱契約，既屬
    私法契約，則相對人對抗告人為不予續聘之表示，自係本於
    其私法地位為之，非行使國家之行政權，無行政訴訟法第1
    條之適用。抗告人之抗告為無理由，應予駁回。
五、依行政訴訟法第104條、民事訴訟法第95條、第78條，裁定
    如主文。
中    華    民    國    95    年    3     月    30    日
                  第四庭審判長法  官  高  啟  燦
                              法  官  吳  明  鴻
                              法  官  黃  璽  君
                              法  官  廖  宏  明
                              法  官  楊  惠  欽
以  上  正  本  證  明  與  原  本  無  異
中    華    民    國    95    年    3     月    30    日
                              書記官  邱  彰  德


司法院資訊處製作；財團法人民間司法改革基金會備份。
